臺灣新北地方法院刑事判決
110年度訴字第362號
公  訴  人  臺灣新北地方檢察署檢察官
被      告  陳文杰




上列被告因傷害等案件，經檢察官提起公訴（109年度偵字第323
42號），被告於準備程序中就被訴妨害公務事實為有罪之陳述，
經告以簡式審判之旨，並聽取當事人意見後，本院合議庭裁定由
受命法官獨任進行簡式審判程序，判決如下：
    主  文
陳文杰犯妨害公務執行罪，處拘役參拾日，如易科罰金，以新臺
幣壹仟元折算壹日。
    事  實
一、陳文杰於民國109年8月3日3時許飲酒後，於同日4時50分許
    ，徒步牽引其所有車牌號碼000-000號普通重型機車（下稱
    本案機車），行經新北市板橋區縣民大道1段與民族路口時
    ，員警見形跡可疑且酒氣濃厚而攔查，陳文杰假意配合並應
    允不會酒後駕車，經員警勸誡後離去，嗣行至同市區縣民大
    道1段與重慶路口時，發動本案機車騎乘離去，姚聖龍見狀
    立即騎乘警用機車並開啟警示燈、警報器隨後追捕（所涉酒
    後駕車之公共危險部分，業經臺灣新北地方檢察署〈下稱新
    北地檢署〉檢察官為不起訴處分確定）。陳文杰明知在其後
    方追捕之姚聖龍係依法執行職務之公務員，竟基於妨害公務
    之故意，將本案機車駛入同市區觀光街52巷2弄底時，先棄
    車逃逸，再翻牆進入址設同市區○○路0段00○0號之民生停車
    場內，待緊追在後之姚聖龍欲上前逮捕之際，徒手回身攻擊
    姚聖龍抗拒逮捕，以此方式對執行警察職務之姚聖龍施以強
    暴，姚聖龍因而受有右側無名指挫傷、右側手部第四掌骨基
    底部非移位骨折等傷害（所涉傷害部分，業據姚聖龍撤回告
    訴而不另為公訴不受理，詳後述）。
二、案經姚聖龍訴由新北市政府警察局（下稱新北市警局）板橋
    分局（下稱板橋分局）報請新北地檢署檢察官偵查起訴。　
    理  由
一、被告陳文杰就被訴妨害公務部分，所犯者為死刑、無期徒刑
    、最輕本刑為3年以上有期徒刑以外之罪，亦非屬高等法院
    管轄之第一審案件，其於本院準備程序進行中就此部分被訴
    事實為有罪之陳述，經告知簡式審判程序之旨，並聽取檢察
    官、被告之意見後，本院合議庭依刑事訴訟法第273條之1第
    1項之規定，裁定由受命法官獨任進行簡式審判程序。又依
    刑事訴訟法第273條之2、同法第159條第2項之規定，簡式審
    判程序不適用傳聞法則有關限制證據能力之相關規定，合先
    敘明。
二、被告上揭妨害公務之犯罪事實，業據被告於本院準備程序及
    審理時均坦承不諱（見本院訴字卷第211、214、216頁），
    核與證人兼告訴人即員警姚聖龍於偵查中之證述（見偵卷第
    47至48頁）大致相符，並有警員職務報告2份、新北市警局
    吐氣酒精濃度檢測程序暨拒測法律效果確認單、板橋分局違
    反公共危險罪當事人酒精測定紀錄表、刑法第一百八十五條
    之三案件測試觀察紀錄表、財團法人工業技術研究院呼氣酒
    精測試器檢定合格證書、板橋中興醫院診斷證明書、證號查
    詢機車駕駛人資料、車號查詢機車車籍資料、新北市警局執
    行交通違規移置保管車輛收據各1份、新北市政府警察局舉
    發違反道路交通管理事件通知單11紙、員警密錄器翻拍照片
    13張、本院勘驗筆錄1份（見偵卷第7至8、16至33頁；本院
    訴字卷第209至210頁）在卷可證，綜合上開補強證據，足資
    擔保被告前開任意性自白，具有相當可信性，應堪信屬實。
    綜上，本案事證明確，被告上開犯行堪以認定，應予依法論
    科。　　
三、論罪科刑：
㈠、新舊法比較： 
　　按行為後法律有變更者，適用行為時之法律。但行為後之法
    律有利於行為人者，適用最有利於行為人之法律，刑法第2
    條第1項定有明文。查被告行為後，刑法第135條第1項於110
    年1月20日修正公布，於同年1月22日施行，修正前之法定刑
    原為「3年以下有期徒刑、拘役或9千元以下罰金」，修正後
    同條項之法定刑調整為「3年以下有期徒刑、拘役或30萬元
    以下罰金」，經比較新舊法之結果，修正後之規定將罰金部
    分之上限自新臺幣（下同）9,000元提高為30萬元，並未較
    有利於被告，依刑法第2條第1項前段規定，本案即應適用被
    告行為時之法律即修正前之刑法第135條第1項之規定處斷。
㈡、核被告所為，係犯修正前刑法第135條第1項之妨害公務執行
    罪。
㈢、爰審酌被告已有酒後駕車之違規行為，於員警依法追捕而執
    行公務之際，以徒手攻擊員警抗拒逮捕之強暴方式妨害公務
    執行，漠視國家法治，影響公權力之正當行使，所為非是。
    惟考量被告終能坦承犯行，犯後態度尚可；參以被告已與告
    訴人姚聖龍達成調解，告訴人並撤回傷害之告訴，有本院調
    解筆錄、刑事撤回告訴狀各1份（見本院訴字卷第201至203
    頁）在卷可佐；復考量其於本院審理時自述國中畢業之智識
    程度、婚姻狀態、另案羈押前從事工地受僱之工作收入、與
    家人同住及扶養情形之家庭經濟生活狀況（見本院訴字卷第
    216頁），及其犯罪動機、目的、手段、所生危害、素行等
    一切情狀，量處如主文所示之刑，並諭知易科罰金之折算標
    準。
四、不另為不受理部分：
    公訴意旨另認被告上開所為同時致告訴人姚聖龍受有上開傷
    害，亦涉犯刑法第277條第1項之傷害罪嫌等語。惟依刑法第
    287條前段之規定，刑法第277條第1項之傷害罪為告訴乃論
    之罪。而告訴人姚聖龍業已於111年7月13日具狀撤回告訴，
    此有前揭刑事撤回告訴狀在卷可稽，依法原應就此部分犯行
    諭知不受理，惟公訴意旨既認此部分罪嫌與前開經本院論罪
    科刑部分有想像競合犯之裁判上一罪關係，爰不另為不受理
    之諭知，附此敘明。
據上論斷，應依刑事訴訟法第273條之1第1項、第299條第1項前
段（本案採判決精簡原則，僅引述程序法條），判決如主文。
本案經檢察官楊婉鈺提起公訴，由檢察官顏汝羽、鄭心慈到庭執
行職務。
中　　華　　民　　國　　111 　年　　9 　　月　　14　　日
                  刑事第十五庭  法　官  梁世樺
以上正本證明與原本無異。
如不服本判決應於收受判決後20日內向本院提出上訴書狀，並應
敘述具體理由；其未敘述上訴理由者，應於上訴期間屆滿後20日
內向本院補提理由書（均須按他造當事人之人數附繕本）「切勿
逕送上級法院」。
                                書記官　曾翊凱
中　　華　　民　　國　　111 　年　　9 　　月　　15　　日
附錄本案論罪科刑法條全文：
修正前中華民國刑法第135條
對於公務員依法執行職務時，施強暴脅迫者，處3年以下有期徒
刑、拘役或9千元以下罰金。
意圖使公務員執行一定之職務或妨害其依法執行一定之職務或使
公務員辭職，而施強暴脅迫者，亦同。
犯前二項之罪，因而致公務員於死者，處無期徒刑或7年以上有
期徒刑；致重傷者，處3年以上10年以下有期徒刑。